【裁判字號】    95,訴,2835
【裁判日期】    951130
【裁判案由】    損害賠償
【裁判全文】
臺灣臺中地方法院民事判決  95年度訴字第2835號
原      告  乙○○
被      告  甲○○
訴訟代理人  何孟育律師
上當事人間損害賠償事件，本院於民國95 年11月23日言詞辯論
終結，判決如下：
    主    文
被告應給付原告新台幣壹拾伍萬元，及自民國九十五年十一月三
日起至清償日止，按週年利率百分之五計算之利息。
原告其餘之訴駁回。
訴訟費用由被告負擔二分之一，餘由原告負擔。
本判決第一項得假執行；但被告如以新台幣壹拾伍萬元為原告預
供擔保，得免為假執行。
原告其餘假執行之聲請駁回。
    事實及理由
一、本件被告未於言詞辯論期日到場，核無民事訴訟法第386 條
    各款所列情形，爰依原告之聲請，由其一造辯論而為判決。
二、原告起訴主張：原告為臺中市警察局第四分局大墩派出所警
    員，於民國95年7 月23日23時許，在台中市南屯區○○○ 街
    220 號前，處理車號2V-5595 號與車號6087-NC 號2 部自小
    客車之車禍現場。原告上前向被告及車號6087-NC 號自小客
    車車主訴外人黃政浩表示「前來處理車禍事故」等語，經原
    告向被告詢問是否為車號2V-5595 號自小客車之車主或代表
    何人時，被告先不予回應，嗣於同日23時25分許，於原告依
    法執行職務時，竟然公然以：「幹你娘，婊子」等不堪入耳
    之穢語辱罵原告，致原告身心名譽受到莫大侮辱及傷痛。且
    被告於事發至今，未曾向原告表達任何歉，顯見毫無任何悔
    意，態度甚為蠻橫，在在造成原告精神上莫大之損害。爰依
    民法第184 條第1 項前段、第195 條第1 項規定提起本訴。
    並聲明：（一）被告應給付原告新台幣30萬元，及自起訴狀
    繕本送達翌日起，至清償日止，按年息百分之5計算之利息
    。（二）被告應刊登如附件一所示道歉啟事，以16號字版半
    版之篇幅，刊登於中國時報、聯合報、自由時報、蘋果日報
    之全國頭版半版1日。（三）願供擔保，請准宣告假執行。
三、被告雖未到庭，惟據其提出書狀及聲明略以：（一）本件被
    告雖經本院95年度中簡字第561號刑事簡易判決妨害公務，
    處拘役20日在案，然本件被告所為犯罪行為之被害人應為公
    務員所依法執行之職務時，所受之直接損害者亦為國家公務
    員所執行公務之不可侵特質及權威，並非原告，原告雖為當
    時執行公務之人，然原告應非本件刑事犯罪事實所認定私權
    受有損害之直接被害人，故本件原告依侵權行為之法律規定
    提起本訴，應有違誤。（二）於案發當日，被告至現場確係
    因好意欲為友人許遠東處理車禍事宜，僅因當日被告因飲酒
    而有酒意，致與車禍事件之對造車主黃政浩發生口角爭執，
    被告實無對執行職務之員警即原告有辱罵之意，但因執行職
    務之原告認被告之言語讓其有受侮辱之感，被告對此亦深感
    歉意，為此，被告於案發後即積極先後請託原告之同事多人
    幫忙協商與原告洽談道歉和解事宜，惟因上開被告所請託之
    人均表示，不便出面，故嗣被告本身亦2次電話與原告聯繫
    表示歉意，並與原告協商和解事宜，卻遭原告拒絕，原告並
    稱至法庭再說等語，故原告稱被告於案發後未曾向原告表達
    任何歉意，態度蠻橫乙節，顯與事實不符。（三）本件原告
    主張其因本件被告之言語致原告身心名譽受到莫大侮辱及傷
    痛，惟查本件案發時，原告於案發當場在台中市警察局第四
    分局大墩派出所制作筆錄時，原告即當場稱：「我知道你關
    係不錯，我就喜歡辦大的」等語，則原告是否如其所述身心
    名譽受到莫大侮辱及傷痛，實值存疑，蓋依當時原告之言語
    語氣間所透漏之訊息，實無受到侮辱及傷痛之感語資為抗辯
    。並聲明：(一)原告之訴及其假執行聲請均駁回。(二)如受
    不利之判決，願供擔保請准免為假執行。
四、原告主張其於上揭時、地依法執行職務時，被告竟然公然以
    ：「幹你娘，婊子」等語辱罵原告等情，業據提出臺灣臺中
    地方法院檢察署檢察官95年度偵字第18094 號聲請簡易判決
    處刑書影本、本院95年度中簡字第2566號刑事簡易判決書影
    本各1 紙為證，且有現場錄音光碟1 張、譯文1 份、檢察官
    勘驗筆錄2 份附於本院95年度中簡字第2566號刑事案卷可稽
    ，復經本院依職權調閱上開卷宗，查核無誤，應堪信為真實
    。至被告雖辯稱：伊當時無侮辱之意、原告並無受到侮辱及
    傷痛之感云云。惟查：上開詞語具辱罵、貶損他人人格之意
    ，此為現今社會之一般認知，何況被告係為執業律師之高級
    知識份子，自難認其無侮辱之意，且其在大庭廣眾之下，公
    然對執勤員警即原告口出穢言，即已造成對原告名譽權之侵
    害，被告自不得以上開情詞置辯，卸免其責，其所辯洵不可
    採。
五、按因故意或過失，不法侵害他人之權利者，負損害賠償責任
    ；不法侵害他人之身體、健康、名譽、自由、信用、隱私、
    貞操，或不法侵害其他人格法益而情節重大者，被害人雖非
    財產上之損害，亦得請求賠償相當之金額。其名譽被侵害者
    ，並得請求回復名譽之適當處分，民法第184 條第1 項、第
    195 條第1 項分別定有明文。查被告公然以「幹你娘，婊子
    」等語辱罵原告，該等言詞在客觀上足以貶損原告在社會上
    評價，使其受到他人憎惡、蔑視、侮辱、嘲笑等精神痛苦，
    已生損害於原告，被告辯稱：原告之私權未受到侵害云云，
    要非可取。從而，原告依前開規定請求被告賠償侵權行為所
    生之非財產上損害，即屬有據。再按慰藉金之賠償須以人格
    權遭遇侵害，使精神上受有痛苦為必要，其核給之標準固與
    財產上損害之計算不同，然非不可斟酌雙方身分資力與加害
    程度，及其他各種情形核定相當之數額，最高法院51台上字
    第223 號著有判例。亦即民法第195 條不法侵害他人人格法
    益得請求賠償相當之金額，應以實際加害之情形、加害之程
    度、被害人所受精神上痛苦之程度、賠償權利人之身分、地
    位、經濟能力，並斟酌賠償義務人之故意或過失之可歸責事
    由、程度、資力或經濟狀況綜合判斷之。查原告為臺中市警
    察局第四分局大墩派出所警員，被告為律師，且兩造之年收
    入分別約98萬元、80萬元，名下均無不動產之情，有稅務電
    子閘門所得調件明細表在卷足參。本院斟酌被告為律師，竟
    在多數人共見共聞之情事下以三字經辱罵執行警員職務之原
    告，對原告名譽之影響程度，並參酌兩造之身分、地位、經
    濟能力等一切情狀，認原告請求30萬元之精神慰撫金，尚嫌
    過高，應予核減為15萬元，方屬公允。至於原告請求被告登
    報道歉，主張此為回復名譽之適當處分云云，惟查：被告因
    此一辱罵原告之行為，而觸犯刑法第140 條第1 項前段之於
    公務員依法執行職務時，當場侮辱罪，業經判處拘役20日確
    定，足以公示被告不法之行為，且被告之侮辱行為，並非以
    散佈流傳之方法為之，本院前開判命被告賠償，即已足以回
    復名譽，當無命被告於中國時報、聯合報、自由時報、蘋果
    日報之全國頭版半版以16號字版半版之篇幅，刊登道歉啟事
    之必要，原告此部分之請求，不應准許。
六、本件原告勝訴部分，兩造分別陳明願供擔保，請准宣告假執
    行或免為假執行，本件係所命給付原告之金額係未逾50 萬
    元之判決，爰依民事訴訟法第389 條第1 項第5 款規定依職
    權宣告假執行。被告則酌定相當之擔保金額准免為假執行。
    至原告敗訴部分，其假執行之聲請，失所依據，應併予駁回
    。
七、本件事證已臻明確，兩造其餘攻擊防禦方法及舉證，經審酌
    與本件判決結果不生影響，爰不一一論述，併此敘明。
八、訴訟費用負擔之依據：民事訴訟法第79條。
中    華    民    國    95    年    11    月    30    日
                   民事第四庭   法  官  郭佳瑛
正本係照原本作成。
如對本判決上訴，須於判決送達後20日內向本院提出上訴狀。
中    華    民    國    95    年    11    月    30    日
                                書記官


司法院資訊處製作；財團法人民間司法改革基金會備份。
